【裁判字號】    90,易,99
【裁判日期】    900615
【裁判案由】    詐欺
【裁判全文】
台灣新竹地方法院刑事判決                              九十年度易字第九九號
    公  訴  人  臺灣新竹地方法院檢察署檢察官
    被      告  丙○○
                乙○○
                丁○○
右列被告因詐欺案件，經檢察官提起公訴（八十八年度偵字第七五八七號），本院判
決如左：
    主      文
丙○○、乙○○、丁○○幫助意圖為自己不法之所有，以詐術使人將本人之物交付，
丙○○、乙○○各處有期徒刑肆月，如易科罰金，均以參佰元折算壹日；丁○○處有
期徒刑參月，如易科罰金，以參佰元折算壹日。
    事      實
一、丙○○明知自稱「陳喬薇」之不詳年籍成年女子係利用在報紙分類廣告刊登「銀
    行信貸免押免保」之廣告，誘騙急需款項之人繳交一定金額之保證金詐財，竟受
    「陳喬薇」之託，基於幫助詐欺之故意，以每提供一銀行帳戶可得新台幣（下同
    ）三千元之代價，由丙○○代覓人頭帳戶以供「陳喬薇」行騙後匯入所得款項。
    乙○○、丁○○亦明知丙○○欲利用虛設之銀行帳戶以幫助他人詐騙財物，仍為
    圖謀利，基於幫助詐欺之犯意，於八十八年十月六日，由乙○○以每提供一銀行
    帳戶可獲得一千元之代價，要求丁○○至新竹市○○路聯邦銀行新竹分行開立帳
    號000000000000、中國商業銀行新竹分行帳號000000000
    0000、富邦銀行新竹分行帳號00000000000000、安泰銀行新
    竹分行帳號00000000000000、上海商業銀行新竹分行帳號000
    00000000000等五個帳戶，並將前開帳戶存摺、印章、金融卡交由乙○○轉交給丙○○，丙○○再交予「陳喬薇」供其提領詐得款項之用。嗣於同年
    十月十八日上午，蔡福連閱得聯合報分類廣告上「銀行信貸免押免保、專辦銀行
    不受理難件」之廣告，因需款孔急而以電話向自稱「陳喬薇」借貸五十萬元，「
    陳喬薇」即要求蔡福連先行匯款二萬五千元擔保金至丁○○前開聯邦銀行新竹分
    行帳戶，致蔡福連陷於錯誤而電匯二萬五千元至丁○○前開帳戶內，因「陳喬薇
    」又要求蔡福連再匯入五萬六千元做為銀行保證金，而令蔡福連啟疑，經蔡福連
    電詢聯邦銀行新竹分行始知受騙而報警，嗣於同日下午四時許，丙○○與丁○○
    前往聯邦銀行新竹分行申請補發金融卡時，為警當場查獲。
二、案經蔡福連訴由新竹市警察局第一分局報請台灣新竹地方法院檢察署檢察官偵查
    起訴。
    理      由
一、訊據被告丙○○、乙○○、丁○○均矢口否認有何幫助詐欺犯行，被告丙○○辯
    稱：伊係受「陳喬薇」女子之託，以每個戶頭三千元代價購買他人帳戶，她說戶
    頭是要轉賣或做生意使用，伊不知道有詐財云云；被告乙○○辯稱：伊只是替丁○○向丙○○要回四本存摺，其餘之事與伊無關，伊完全不知情等語；被告丁○○辯稱：伊是被乙○○騙的，且當時伊有精神病，不知有詐財之情，事後伊怕帳
    戶被利用作不法行為，要求乙○○、丙○○還伊存摺等物，但丙○○稱金融卡遺
    失，要先補發才要還伊，伊才與丙○○至聯邦銀行新竹分行申請補發金融卡云云
    。惟查：
（一）右揭刊登廣告詐騙保證金乙節，業據告訴人蔡福連於偵、審中指述綦詳，並有
      告訴人自聯邦銀行中和分行匯款至該行新竹分行被告丁○○前開帳戶內之存款
      憑條及聯合報分類廣告影本各一紙在卷可按。
（二）本件係於八十八年十月十八日下午，被告丁○○與丙○○至聯邦銀行新竹分行
      申請補發金融卡時為警查獲，並扣得丁○○所有之記事本一本，而扣案筆記本
      內記載：「寶堂（指被告乙○○）的牽線，我和阿哲（指甲○○）二人跑了一
      天申請戶頭，共申請中信、聯邦、富邦、安泰、上海等五銀行，五間活存戶頭
      ，整理後，全部交給寶堂換取五千元，但願寶貴（寶堂之誤）不會存有何企圖
      ，他也直鼓動繼續到外地申請，而我想還是不要太投入，心中還是放不下心，
      更想知道這有何用處及利潤，五千尚未拿到，要等審核過後在明天方能拿到錢
      ，體會到錢不好賺，更讓我知道沒有付出那來的收獲。八八．十．六日．十一
      時」、「被利用當作廉價人頭，到底是我應對能力的口才太軟弱了，將申請戶
      頭的錢五千元多拿不到，二仟元就被擺平，依我的認為這種錢討的理直正大，
      確讓寶桐給否定了」等語，有該筆記本附卷可稽。依前開內容觀之，被告丁○○已明知其大量申請銀行帳戶係被充當人頭使用，該筆記本內容雖有「但願寶
      貴不會存有何企圖」之文字，然其後亦載「更想知道這有何用處及利潤」等語
      ，足見被告丁○○對其提供之帳戶係供做不法使用已有認識，僅係不知係用何
      種手段詐欺及獲取多少利潤而已。況被告丁○○與購買帳戶者素未謀面，衡情
      豈有在全不知情之情形下，即任意將自己之存款帳戶、印章、金融卡交付而不
      加聞問？遑論被告係以每個帳戶一千元之代價出售帳戶。又被告丁○○若畏懼
      被告丙○○利用其所申請之帳戶為不法行為，應係通知銀行停止該帳戶之使用
      ，且非申請補發金融卡，蓋該帳戶原係虛設，補發金融卡之目的惟有領取帳戶
      內之款項而已。再被告丁○○雖辯稱其當時患有精神疾病方為人所騙云云，並
      提出衛生署新竹醫院之聽幻覺、被害妄想症等精神病症之診斷證明書，然從被
      告之筆記本記載方式、內容等觀之，其應知所提供之帳戶係供他人不法使用已
      如前述，所辯不知有詐財云云，無非卸責之詞，不足採信。
（三）又被告乙○○雖辯稱其僅替被告丁○○向丙○○要回四本存摺，餘與其無關云
      云。然被告丁○○於警、偵訊及本院訊問時均指稱係被告乙○○要求其開設帳
      戶，申請後伊將存摺等資料交給被告乙○○等情明確，核與被告丙○○於本院
      供稱伊是跟乙○○及甲○○問有無人要賣戶頭，並未直接跟丁○○講，甲○○
      及丁○○存摺及印章均是乙○○交給伊的等語相符，並有前開筆記本影本內容
      可參。另證人甲○○於偵查中亦證稱：被告丙○○有叫他去申請帳戶，因為丁○○原來要向乙○○要回存摺、印章、提款卡，但乙○○說根本不是他拿，去
      問丙○○，丙○○就說提款卡被吃掉等語。足見被告丁○○係經由被告乙○○
      之媒介，而提供帳戶予丙○○，被告乙○○上開所辯，不足採信。
（四）被告丙○○雖辯稱其以為「陳喬薇」要戶頭是要轉賣或做生意使用，不知道有
      詐財云云，然被告丙○○除收購被告丁○○之帳戶外，另向甲○○收購五個人
      頭帳戶等情，業據證人甲○○於偵查中證述在卷，且一般商場交易，均會使用
      自己帳戶以建立己之信用，所辯做生意使用或轉賣云云，顯悖於常情亦非適法
      。參以被告丙○○於查獲當天，猶要求被告丁○○偕同其申請補發金融卡，並
      詢問銀行行員有無三萬元匯入等情，業據被告丁○○於偵查供陳甚明，益徵被
      告丙○○明知其所提供之帳戶係供做「陳喬薇」為不法詐騙使用。綜上所述，
      本件事證明確，被告三人上開所辯均無足採，犯行應堪認定。
二、核被告丙○○、乙○○、丁○○所為，均係犯刑法第三百三十九條第一項詐欺罪
    之幫助犯，應依正犯之刑減輕之。公訴人雖認被告丙○○應依共同正犯處斷，惟
    並無證據足認前開聯合報上借款之分類廣告係被告丙○○所刊登，及被告丙○○
    有與「陳喬薇」之人有何犯意聯絡及行為分擔，尚難論以詐欺罪之共同正犯，起
    訴法條尚有未洽，允宜變更。又被告丁○○於八十八年十月間因持續濫用安非他
    命而產生幻聽與妄想之精神症狀，已達精神耗弱導致認知與現實判斷力受影響，
    但其導致精神耗弱之濫用毒品行為乃其自由意思所能決定，即屬原因自由行為，
    有行政院衛生署新竹醫院九十年五月四日九０新醫精字第九００三０七五號函及
    所附之精神鑑定報告書附卷可稽，是爰不依刑法第十九條第二項規定減輕其刑。
    爰審酌被告三人之素行、犯罪之動機、目的、手段、被害人等所受之損害及犯後
    態度、犯罪情節之輕重等一切情狀，分別量處如主文所示之刑，並諭知易科罰金
    之折算標準，以示懲儆。末查被告於行為後，刑法第四十一條業於九十年一月四
    日修正為「犯最重本刑五年以下有期徒刑以下之刑之罪，而受六月以下有期徒刑
    或拘役之宣告，因身體．教育．職業．家庭之關係或其他正當事由，執行顯有困
    難者，得以一元以下三元以下折算一日，易科罰金。但確因不執行所宣告之刑，
    難收矯正之效或難以維持法秩序者，不在此限」並於同年月十日公佈施行，於同
    年月十二日生效，茲比較新舊法之規定，以變更後之新法對被告有利，依刑法第
    二條第一項前段之規定，自應適用裁判時之新法，附此敘明。
據上論斷，應依刑事訴訟法第二百九十九條第一項前段、第三百條、刑法第三百三十
九條第一項、第三十條第二項、第四十一條第一項前段、第二條第一項前段，罰金罰
鍰提高標準條例第一條前段、第二條，判決如主文。
本案經檢察官林鳳師到庭執行職務。
中    華    民    國        九十      年      六      月       十五     日
                                臺灣新竹地方法院刑事第二庭
              法  官  楊  明  箴
右正本證明與原本無異。
如不服本判決，應於判決送達後十日內向本院提出上訴狀( 應附繕本 )，上訴於
臺灣高等法院。
                                      書記官  陳  進  楷
中    華    民    國        九十      年      六      月       二十五  日
附錄論罪科刑法條：
刑法第三百三十九條第一項
意圖為自己或第三人不法之所有，以詐術使人將本人或第三人之物交付者，處五年以
下有期徒刑、拘役或科或併科一千元以下罰金。


司法院資訊處製作；財團法人民間司法改革基金會備份。
